【裁判字號】    90,簡上,175
【裁判日期】    900913
【裁判案由】    分配表異議之訴
【裁判全文】
臺灣臺北地方法院民事判決  九十年度簡上字第一七五號
    上  訴  人    庚○○
    兼訴訟代理人  戊○○
    上  訴  人    己○○
    送達代收人    乙○○
    法定代理人    丁○○
    被上訴人      甲○○
    訴訟代理人    丙○○
右當事人間請求分配表異議之訴事件，上訴人對於中華民國八十九年十二月二十六日
本院臺北簡易庭八十八年度北簡字第一六六六五號第一審判決提起上訴，本院判決如
左：
    主      文
上訴駁回。
第二審訴訟費用由上訴人負擔。
    事      實
甲、上訴人方面：
壹、聲明：
一、原判決廢棄。
二、  鈞院八十七年度民執申字第一五一三五號強制執行事件，關於分配予上訴人庚○○、戊○○、己○○新臺幣（下同）十萬四千元、十八萬元、十五萬元之薪資
    債權，應列為優先債權而受分配。
貳、陳述：
    除與原審判決書所載者相同茲予引用外，補稱：
一、上訴人奉接  鈞院民事執行處八十八年十月三十日北院義八十七年民執申字第一
    五一三五號通知，並就  鈞院八十七年度民執申字第一五一三五號強制執行事件
    債務人悅成實業有限公司（以下簡稱悅成公司）之財產執行所得金額二百二十二
    萬一千四百九十三元作成分配表。惟該分配表所載上訴人等之債權及分配金額顯
    有不當，經上訴人於民國八十八年十一月八日具狀聲明異議後，  鈞院民事執行
    處以八十八年十一月三十日北院文八十七民執申字第一五一三五號通知上訴人，
    請上訴人就所異議事項起訴並為起訴之證明，逾期則視為撤回其異議之聲明，上
    訴人為維持權利，業於法定期間內提起本件異議之訴。
二、原審駁回上訴人分配表異議之訴，無非係以：上訴人遲誤強制執行法第四十一條
    第三項所是十日起訴期間，認上訴人之訴欠缺權利保護要件，故予駁回。惟上訴
    人於八十八年十二月二日始接獲  鈞院民事執行處八十八年十一月三十日北院文
    八十七民執申字第一五一三五號通知，故本件起訴期間應自上訴人受通知之翌日
    起算，其末日係八十八年十二月十二日，而八十八年十二月十二日適逢週日，按
    諸民法第一百二十二條規定，上訴人於次日即八十八十二月十三日起訴，並無不
    合。
三、被上訴人甲○○固於八十八年十一月三十日分配期日到場時，對於上訴人之異議
    當庭表示反對意見。惟上訴人於分配期日當時對於甲○○所為反對陳述之法律上
    效力，並不知悉，且上訴人既於八十八年十二月二日始接獲  鈞院民事執行處通
    知應行起訴，否則將受失權效果，上訴人於受通知後之十日內依法起訴，核無不
    合。
四、再按最高法院八十七年臺上字第二八一九號、八十八年臺抗字第一九一號判決揭
    有明旨：「強制執行程序中，債權人或債務人對於分配表聲明異議，其他債權人
    或債務人於分配期日未到場，執行法院未依聲明異議更正分配表，而將聲明異議
    狀送達其他債權人及債務人，其他債權人或債務人就聲明異議所為反對陳述者，
    聲明異議人對反對陳述之其他債權人或債務人提起分配表異議之訴，應類推適用
    強制執行法第四十一條第四項規定。亦即聲明異議人對其他債權人或債務人提起
    異議之訴之十日期問，應自受執行法院通知有反對陳述之日起算，而非自分配期
    日起算。倘聲明異議人已於受執行法院通知之目起十日內提起異議之訴，並向執
    行法院為起訴之證明者，執行法院不得以此已逾分配期日起十日期問，依同法條
    第三項規定，認視為撤回異議之聲明，受訴法院亦不得認異議之訴為不合法。」
    ，準此：
  (一)上訴人既於八十八年十二月二日始受執行法院通知，故上訴人於八十八年十二月
    ．十三日提起本件分配表異議之訴，並無逾越十日期間之情形。
  (二)復查被上訴人耀城工程有限公司（以下簡稱耀城公司）於分配期日並未派員到場
    ，依前述最高法院判決意旨，上訴人對耀城公司提起異議之訴之十日期間，應自
    受執行法院通知有反對陳述之日起算，而非自分配期日起算。且上訴人既已於受
    執行法院通知之日起十日內提起異議之訴，並向執行法院為起訴之證明，業如前
    述，執行法院應不得以此已逾分配期日起十日期問，依同法條第三項規定，認視
    為撤回異議之聲明，受訴法院亦不得認異議之訴為不合法。
  (三)再查耀城公司於八十八年十二月七日始具狀對於上訴人之異議陳述意見，並經
    鈞院民事執行處以八十八年十二月十日北院文八十七民執申字第一五一三五號函
    檢送該陳報狀予上訴人，上訴人於八十八年十二月十五日接獲該函。職是之故，
    足見上訴人於八十八年十二月十三日提起分配表異議之訴，並無逾越起訴期間。
五、退步言之，縱使  鈞院認為上訴人已逾越對於被上訴人甲○○提起分配表異議之
    訴十日期間。然分配表異議之訴，僅係相對解決原告與被告間分配金額之爭議，
    故其判決僅具相對效力，即僅及於原告與被告，而不及於其他債權人。故本件上
    訴人對於耀城公司所提分配表異議之訴，類推適用強制執行法第四十一條第四項
    規定，既未逾越十日期間，依法並無不合。原審未就上訴人與被上訴人耀城公司
    問對於分配金額之爭議，加以審判，率以上訴人欠缺權利保護要件，予以駁回，
    自非適法。
六、末按雇主因歇業、清算或宣告破產，本於勞動契約所積欠之工資未滿六個月部分
    ，有最優先受清償之權利，勞動基準法第二十八條第一項定有明文。本件上訴人
    戊○○、己○○及庚○○均為債務人悅成公司之職員，且悅成公司因經營不善致
    歇業後，對於上訴人所積欠之薪資，並未清償。故上訴人所提出經臺灣板橋地方
    法院以八十七年度促字第四六五七九號支付命令及其確定證明書確定之債權，即
    為上訴人與悅成公司間之薪資債權。且上訴人業已於八十八年三月二日即具狀向
      鈞院民事執行處聲明就該薪資債權優先分配，並於債權計算書中明載該項優先
    薪資債權之債權額。故該分配表所載上訴人戊○○、己○○、庚○○之上開薪資
    債權為普通債權，債權性質為借款（即分配表所列債權次序為第十八、二十三、
    二十四筆，金額分別為十八萬元、十五萬元、十萬四千元之債權），並與其他普
    通債權按比例受償，顯有違誤。上訴人據以聲明更正分配表之分配金額並請求優
    先受償，即有理由。
、證據：
    除援用原審之立證方法外，補提：
    本院民事執行處八十八年十二月十日北院文八十七民執申字第一五一三五號函及
    函附之陳報狀。
乙、被上訴人方面：
Ａ、被上訴人甲○○部分：
壹、聲明：
    駁回上訴。
貳、陳述：
    除與原審判決書所載者相同茲予引用外，補稱：
    被上訴人甲○○業於八十八年十一月三十日分配期日，就上訴人之聲明異議提出
    反對之意思表示，上訴人亦均在場，上訴人自應於分配期日起十日內對為反對陳
    述之債務人或其他債權人提起分配表異議之訴，且  鈞院民事執行處八十八年十
    月三十日北院義八十七民執申字第一五一三五號通知說明欄，即已明載：「惟異
    議人的異議，如債務人及有利害關係之債權人反對者，異議人即應於分配期日起
    十日內對為反對陳述之債務人或其他債權人提起分配表異議之訴，並向本處為起
    訴之證明，否則視為撤回其異議之聲明。．．．」等語，上訴人主張其對於甲○○所為反對陳述之法律上效力，並不知悉等語，並非可採。
、證據：
    除援用原審之立證方法外，補提：
    本院民事執行處八十八年十月三十日北院義八十七民執申字第一五一三五號通知
    暨分配表。
Ｂ、被上訴人耀城公司部分：
壹、聲明：
    駁回上訴。
貳、陳述：
    上訴人己○○係悅成公司負責人之兒子，庚○○係悅成公司負責人之妹夫，戊○○為上訴人己○○之女友，均為悅成公司負責人之親戚，系爭債權應非薪資債權
    ，不應列為優先債權而受分配。
丙、本院依職權調閱本院八十七年度民執字第一五一三五號執行卷宗。
    理      由
一、上訴人起訴主張：(一)渠等收受本院民事執行處八十八年十月三十日北院義八十七
    年民執申字第一五一三五號通知，並就本院八十七年度民執申字第一五一三五號
    強制執行事件債務人悅成公司之財產執行所得金額二百二十二萬一千四百九十三
    元作成分配表。惟該分配表所載上訴人等之債權及分配金額額有不當，經上訴人
    於八十八年十一月八日具狀聲明異議後，本院民事執行處以八十八年十一月三十
    日北院文八十七民執申字第一五一三五號通知上訴人，請上訴人就所異議事項起
    訴並為起訴之證明，逾期則視為撤回其異議之聲明，上訴人業於法定期間內提起
    本件異議之訴。(二)上訴人均為悅成公司職員，悅成公司經營不善歇業後，對上訴
    人積欠之薪資並未清償，上訴人所提之臺灣板橋地方法院八十七年度促字第四六
    五七九號支付命令及確定證明書確定之債權，為上訴人之薪資債權，上訴人於八
    十八年三月二日具狀向本院民事執行處聲明就該薪資債權優先分配，並於債權計
    算書中明載該項優先薪資債權之債權額，該分配表將上訴人之薪資債權列為普通
    債權，債權性質為借款（即分配表所列債權次序第十八、二十三、二十四筆，金
    額分別為十八萬元、十五萬元及十萬四千元之債權），並與其他普通債權按比例
    受償，顯有違誤。(三)上訴人之薪資債權為優先債權，依法就債務人財產執行所得
    金額優先受償，為此提起本件訴訟，求為判決本院八十七年度民執申字第一五一
    三五號強制執行事件，關於分配予上訴人庚○○、戊○○、己○○十萬四千元、
    十八萬元、十五萬元之薪資債權，應列為優先債權而受分配等語。
二、被上訴人則以：(一)被上訴人甲○○業於八十八年十一月三十日分配期日，就上訴
    人之聲明異議提出反對之意思表示，上訴人亦均在場，上訴人自應於分配期日起
    十日內對為反對陳述之債務人或其他債權人提起分配表異議之訴，且本院民事執
    行處八十八年十月三十日北院義八十七民執申字第一五一三五號通知說明欄，即
    已明載：「惟異議人的異議，如債務人及有利害關係之債權人反對者，異議人即
    應於分配期日起十日內對為反對陳述之債務人或其他債權人提起分配表異議之訴
    ，並向本處為起訴之證明，否則視為撤回其異議之聲明。．．．」等語，上訴人
    主張其對於甲○○所為反對陳述之法律上效力，並不知悉等語，並非可採。(二)上
    訴人己○○係悅成公司負責人之兒子，庚○○係悅成公司負責人之妹夫，戊○○
    為上訴人己○○之女友，均為悅成公司負責人之親戚，系爭債權應非薪資債權，
    不應列為優先債權而受分配等語資為抗辯。
三、本件上訴人主張渠等收受本院民事執行處八十八年十月三十日北院義八十七年民
    執申字第一五一三五號通知暨分配表後，於八十八年十一月八日具狀聲明異議，
    聲請將渠等之債權列為薪資債權優先受分配，嗣於八十八年十一月三十日分配期
    日，到場之債權人即被上訴人甲○○當庭就上訴人之債權列為薪資債權優先受分
    配表示不同意，本院民事執行處於八十八年十一月三十日以北院文八十七民執申
    字第一五一三五號通知上訴人就所異議事項起訴並為起訴之證明，逾期則視為撤
    回其異議之聲明，上訴人於八十八年十二月十三日提起本件分配表異議之訴，已
    據上訴人提出本院民事執行處八十八年十月三十日北院義八十七民執申字第一五
    一三五號通知暨分配表、聲明異議狀、本院民事執行處八十八年十一月三十日北
    院文八十七民執申字第一五一三五號通知等件為證，且為被上訴人所不爭，並據
    本院調閱本院八十七年度民執字第一五一三五號執行案卷查明屬實，上訴人此部
    分主張，應堪信為真實。
四、又上訴人主張渠等於八十八年十二月二日始接獲本院民事執行處八十八年十一月
    三十日北院文八十七民執申字第一五一三五號通知，故本件起訴期間應自上訴人
    受通知之翌日起算，其末日八十八年十二月十二日既適逢週日，上訴人於八十八
    十二月十三日提起本件異議之訴，並未遲誤法定期間等語，則為被上訴人所否認
    ，並以前詞置辯，茲論述如下：
  (一)按聲明異議人未於分配期日十日內向執行法院為分配表異議之訴起訴證明者，視
    為撤回其異議之聲明，強制執行法第四十一條第三項定有明文，此一修正意旨在
    強制執行法第四十一條原規定異議人未為起訴之證明者，僅生執行法院得依原定
    分配表實行分配之效果，其所提出之訴訟，仍須進行，致生分配程序已終結，而
    仍須進行無益訴訟程序之現象，為加重異議人未為起訴證明之失權效果，爰參考
    德國民事訴訟法第八百八十一條及日本民事執行法第九十條第六項之立法例，規
    定未於十日內為此證明者，視為撤回其異議之聲明，其異議既不復存在，執行法
    院當然應依原定分配表實行分配，受訴法院亦應以其訴為不合法，駁回之，是倘
    聲明異議人未於分配期日十日內向執行法院為分配表異議之訴起訴證明，其異議
    之聲明即視為撤回，受訴法院亦應以其訴為不合法，裁定駁回之。
  (二)本件上訴人均為悅成公司職員，該公司經營不善歇業後，積欠上訴人薪資未償，
    固據上訴人提出在職證明、薪資欠款憑證、支付命令聲請狀、臺灣板橋地方法院
    八十七年度促字第四六五七九號支付命令、確定證明書、扣繳憑單、綜合所得稅
    各類所得資料查詢單、勞工保險卡為證，且據原審向財政部國稅局、勞工保險局
    函查屬實，並有所得稅結算申報書、勞工保險投保資料等在卷可憑。惟查上訴人
    係於八十八年十一月八日具狀聲明異議，聲請將渠等之債權列為薪資債權優先受
    分配，嗣於八十八年十一月三十日分配期日，到場之債權人即被上訴人甲○○當
    庭就上訴人之債權列為薪資債權優先受分配表示不同意，上訴人三人亦到場，為
    兩造所不爭，且據本院調閱本院八十七年度民執字第一五一三五號執行案卷查明
    屬實，揆諸前揭說明，上訴人自應於八十八年十一月三十日分配期日起十日內即
    八十八年十二月十日前提起分配表異議之訴，此亦經本院民事執行處八十八年十
    月三十日北院義八十七民執申字第一五一三五號通知所載明，上訴人遲至八十八
    年十二月十三日始提起本件訴訟，其異議之聲明即應視為撤回。本件上訴人異議
    之聲明既已視為撤回而不復存在，上訴人提起分配表異議之訴，按之強制執行法
    第四十一條第三項規定，其訴自應認為不合法。
  (三)雖上訴人援引最高法院八十七年臺上字第二八一九號、八十八年臺抗字第一九一
    號裁判意旨，主張：上訴人對於被上訴人耀城公司所提分配表異議之訴，應類推
    適用強制執行法第四十一條第四項規定，其起訴期間應自上訴人受通知之翌日起
    算，本件異議之訴應屬合法等語。惟最高法院八十七年臺上字第二八一九號、八
    十八年臺抗字第一九一號裁判意旨均係針對強制執行程序中，債權人或債務人對
    於分配表聲明異議，其他債權人或債務人於分配期日均未到場之情形而言，其案
    例事實既與本件被上訴人甲○○業於分配期日到場，並就上訴人之債權列為薪資
    債權優先受分配表示不同意之情形不同，本院自無加以援用之餘地。再被上訴人
    甲○○既於八十八年十一月三十日分配期日到場，並就上訴人之債權列為薪資債
    權優先受分配表示不同意，且上訴人又未於分配期日起十日內向執行法院為分配
    表異議之訴起訴之證明，依強制執行法第四十一條第三項規定，上訴人異議之聲
    明於其未於分配期日起十日內對被上訴人甲○○提起分配表異議之訴，並向執行
    法院為起訴之證明時，即已視為撤回，則縱上訴人事後復收受耀城公司就上訴人
    聲明異議內容表示反對陳述之通知，惟其異議之聲明既經視為撤回而不復存在，
    執行法院即應依原定分配表實行分配，上訴人於異議之聲明視為撤回後復提起本
    件分配表異議之訴，其訴自應認為不合法，上訴人主張：其對被上訴人耀城公司
    所提分配表異議之訴，其起訴期間應自上訴人受通知之翌日起算，本件異議之訴
    應屬合法等語，尚非可採。
五、末按起訴不合程式或不備其他要件者，法院應以裁定駁回之，民事訴訟法第二百
    四十九條第一項第六款定有明文。本件上訴人於其異議之聲明視為撤回後復提起
    本件分配表異議之訴，其起訴自屬不備合法要件，應裁定駁回之，而原審以欠缺
    權利保護必要為由，判決駁回上訴人之訴，其判決理由雖屬不當，惟本件上訴人
    之訴為不合法應予駁回，已如前述，則原審以判決駁回上訴人之訴，即未影響上
    訴人之審級利益，且為上訴人敗訴之裁判結果亦屬相同，上訴意旨求予廢棄改判
    ，為無理由，應予駁回。
六、據上論結，本件上訴為無理由，依民事訴訟法第四百三十六條之一第三項、第四
    百四十九條第二項、第八十五條第一項前段，判決如主文。
中      華      民      國    九十      年      九      月     十三     日
                              民事第六庭審判長法官  鄭純惠
                                              法官  姜悌文
                                              法官  陳秀貞
右為正本係照原本作成
本判決不得上訴
中      華      民      國    九十      年      九      月     十四     日
~B法院書記官  林秀妙


司法院資訊處製作；財團法人民間司法改革基金會備份。
